【裁判字號】    99,易,584
【裁判日期】    990423
【裁判案由】    詐欺
【裁判全文】
臺灣高雄地方法院刑事判決               99年度易字第584號
公  訴  人  臺灣高雄地方法院檢察署檢察官
被      告  乙○○
上列被告因詐欺案件，經檢察官追加起訴（98年度偵字第7693號
），於被告為有罪之陳述後，本院合議庭裁定由受命法官獨任進
行簡式審判程序，判決如下：
    主  文
乙○○幫助犯詐欺取財罪，處有期徒刑貳月，如易科罰金，以新
臺幣壹仟元折算壹日；又共同犯詐欺取財罪，處有期徒刑參月，
如易科罰金，以新臺幣壹仟元折算壹日；又共同犯詐欺取財罪，
處有期徒刑參月，如易科罰金，以新臺幣壹仟元折算壹日。應執
行有期徒刑伍月，如易科罰金，以新臺幣壹仟元折算壹日。
    事  實
一、乙○○明知金融機構之帳戶與個人之財產信用密切關聯，一
    般人無故取得他人金融帳戶之存摺、提款卡、密碼之行為常
    與財產犯罪相關，且得預見現今詐騙集團等不法份子經常利
    用他人存款帳戶、提款卡、密碼轉帳等方式，獲取不法利益
    並逃避執法人員之追查，而提供自己之金融帳戶之存摺、提
    款卡及密碼予他人使用，可能被詐騙集團所利用，以遂行渠
    等詐欺犯罪之目的，竟仍以縱有他人持之犯罪亦無違反其本
    意，而基於幫助他人詐欺取財之不確定犯意，於民國97年9
    月1 日下午某時許，在嘉義市○○○路某飲料店前，將其本
    人所開立之第一商業銀行朴子分行（下稱第一銀行）帳號00
    000000000 號帳戶之存摺、印章、提款卡及密碼等物交付予
    蔡東育，俟蔡東育將上開第一銀行帳戶交予其所屬之詐騙集
    團使用，而該詐騙集團成員取得上開帳戶後，即意圖為自己
    不法之所有，基於詐欺取財之犯意，撥打電話予戊○○，自
    稱係臺北刑事警察局員警，佯稱其涉及洗錢案件，須匯錢作
    為公證之用，2 天後再行返還云云，致戊○○陷於錯誤，依
    該詐騙集團成員指示，於97年9 月2 日匯款新臺幣（下同）
    16 萬元至乙○○上開第一銀行帳戶內。
二、乙○○另與蔡東育及其所屬之詐騙集團成員，共同意圖為自
    己不法之所有，基於詐欺取財之犯意聯絡，由該詐騙集團成
    員於97年9 月2 日某時許，撥打電話予甲○○，自稱係台新
    商業銀行行員，佯稱其台新商業銀行帳戶存款遭提領，涉嫌
    洗錢云云，再由另一詐欺集團成員撥打電話予甲○○，自稱
    係林姓員警，佯稱檢察官將收押甲○○，若匯款作為保證，
    則不會遭收押云云，致甲○○陷於錯誤，依該詐騙集團成員
    指示，匯款12萬元至乙○○上開第一銀行帳戶內，蔡東育旋
    於同日偕同乙○○前往嘉義市第一銀行朴子分行，由乙○○
    自上開帳戶臨櫃提領現金9 萬5 千元後，俟轉交予蔡東育。
三、乙○○於97年9 月1 日下午某時許，在嘉義市○○○路某飲
    料店前，將其本人所開立之中國信託商業銀行（下稱中信銀
    行）帳號000000000000號帳戶之存摺、印章、提款卡及密碼
    等物交付予蔡東育（連同交付前述第一銀行帳戶之存摺、印
    章、提款卡及密碼，自蔡東育取得1 萬元之代價），即與蔡
    東育及其所屬之詐騙集團成員，共同意圖為自己不法之所有
    ，基於詐欺取財之犯意聯絡，由該詐騙集團成員，透過網路
    向丁○○佯稱其與香港彩券管理局有掛勾，若下注包中獎，
    但須匯款作為律師見證費云云，致丁○○陷於錯誤，依該詐
    騙集團成員指示，於97年9 月3 日匯款12萬8 千元至乙○○
    上開中信銀行帳戶內，蔡東育旋於同日偕同乙○○前往嘉義
    市中信銀行，由乙○○自上開帳戶臨櫃提領現金37萬元（含
    丁○○上開匯款、同日以「羅志平」名義匯入上開帳戶內之
    24萬元及原該帳戶留存之2 千元）後，俟轉交予蔡東育，另
    再自蔡東育取得1 萬元之代價。
四、嗣經戊○○、甲○○、丁○○發覺受騙，報警處理而查悉上
    情。
    理  由
一、按有下列情形之一者，為相牽連案件：（二）數人共犯一罪
    或數罪者；於第一審辯論終結前，得就與本案相牽連之犯罪
    或本罪之誣告罪，追加起訴，刑事訴訟法第7 條第1 款、第
    265 條第1 項分別定有明文。而前所謂「共犯」者，係採廣
    義理論，包括幫助犯在內。查本件被告乙○○之住所地、犯
    罪地均在嘉義縣市，雖非本院管轄區域，然因被告係幫助或
    與蔡東育及其所屬之詐騙集團成員（包括王志吉、林志龍、
    許騰輝、鄭智仁等人）共犯詐欺取財罪，自屬數人共犯數罪
    ，又林志龍、許騰輝、鄭智仁之住所地均在高雄縣市（見偵
    卷第8 、10頁），而蔡東育、王志吉、林志龍、許騰輝、鄭
    智仁等5 人就本件事實欄二、三所示之詐欺取財犯罪，業經
    臺灣高雄地方法院檢察署檢察官以97年度偵字第32069 號、
    97年度偵字第32851 號、98年度偵字第6968號提起公訴，由
    本院以98年度易字第226 號案件審理中，檢察官就本件數人
    共犯數罪之相牽連案件追加起訴，與前揭規定核無不符，本
    院自得依法審理。
二、次按本件被告乙○○所犯係死刑、無期徒刑、最輕本刑為3
    年以上有期徒刑以外之罪，其於準備程序就前揭被訴事實為
    有罪之陳述，經受命法官告知簡式審判程序之旨，並聽取其
    與公訴人之意見後，本院認無不得或不宜改依簡式審判程序
    進行之情形，爰依刑事訴訟法第273 條之1 第1 項規定，裁
    定本件由受命法官獨任進行簡式審判程序。
三、上開犯罪事實，業據被告乙○○於本院審理中坦承不諱，核
    與證人即被害人戊○○、甲○○、丁○○於警詢及偵查中之
    證述情節相符（見警卷第8 至9 、15至17頁，偵卷第35至36
    頁），並有中信銀行97年10月3 日中信銀集作字第97510706
    號函檢附存款相關服務性業務申請書、帳戶歷史交易查詢、
    跨行匯款交易明細資料、自動化服務機跨行提款交易明細資
    料，第一銀行朴子分行97年9 月30日一朴子字第00114 號函
    檢附顧客資料變更交易、交易明細表、自動化服務機跨行提
    款交易明細資料，臺灣銀行匯款憑條、第一銀行存款憑條在
    卷可稽（見警卷第10至11、18至36頁），足認被告前開任意
    性自白與事實相符，本件事證明確，被告犯行堪以認定，應
    依法論科。
四、又按正犯、從犯之區別，係以其主觀之犯意及客觀之犯行為
    標準，凡以自己犯罪之意思而參與犯罪，無論其所參與者是
    否犯罪構成要件之行為，皆為正犯，其以幫助他人犯罪之意
    思而參與犯罪，其所參與者，苟係犯罪構成要件之行為，亦
    為正犯，必以幫助他人犯罪之意思而參與犯罪，其所參與者
    又為犯罪構成要件以外之行為，始為從犯（最高法院25年度
    上字第2253號判例意旨參照），又共同正犯之意思聯絡，原
    不以數人間直接發生者為限，即有間接之聯絡者，亦包括在
    內，如甲分別邀約乙、丙犯罪，雖乙、丙間彼此並無直接之
    聯絡，亦無礙於其為共同正犯之成立（最高法院77年臺上字
    第2135號判例意旨可資參照）。故行為人所參與者雖係犯罪
    構成要件以外之行為，然如係基於共同行為決意，而與其他
    共同實施犯罪行為之人，各自分擔犯罪行為之一部，縱其所
    為非屬構成要件行為，亦應對於全部發生之結果共同負責，
    均屬共同正犯。
五、被告於事實欄一所為，係單純提供其所有之銀行帳戶之存摺
    、提款卡及密碼供詐騙集團成員使用，並無證據證明被告有
    何參與該次詐欺取財犯行之構成要件行為，或被告就該次詐
    欺取財犯行有何直接或間接之犯意聯絡存在，顯僅對於詐欺
    集團成員遂行詐欺取財犯行資以助力，自應論以幫助犯，是
    核被告乙○○就事實欄一所為，係犯刑法第30條第1 項、第
    339 條第1 項之幫助詐欺取財罪，依刑法第30條第2 項幫助
    犯之規定，減輕其刑。又被告於事實欄二、三所為，除提供
    其所有之銀行帳戶之存摺、提款卡及密碼供詐騙集團成員作
    為詐欺取財匯款使用外，並負責依指示自該帳戶提領詐欺所
    得款項，其所為雖屬詐欺取財構成要件以外之行為，然因電
    話詐騙此一新型社會犯罪型態，自收購人頭帳戶、撥打電話
    實施詐騙、指定被害人匯款帳戶、自人頭帳戶提領款項、取
    贓分贓等階段，乃係需由多人縝密分工方能完成之集團性犯
    罪，被告上開所為之最終目的，係欲促使集團能夠順利完成
    詐欺取財，再從中獲取利潤、賺取報酬之行為，顯係基於正
    犯之犯意共同參與該集團之運作甚明，自應論以正犯，是核
    被告於事實欄二、三所為，均係犯刑法第339 條第1 項之詐
    欺取財罪。被告與蔡東育及其所屬詐欺集團成員間，就前述
    2 次詐欺取財犯行，有犯意聯絡及行為分擔，為共同正犯。
    被告就上開3 罪間，犯意各別，行為互殊，應予分論併罰。
六、爰審酌被告正值壯年，明知使用他人金融帳戶以詐欺之情形
    時有所聞，仍意圖私利，提供金融機構帳戶予詐騙犯罪使用
    ，助長詐騙財產犯罪之風氣，增加被害人尋求救濟之困難，
    並擾亂金融交易往來秩序及社會正常交易安全甚鉅，雖非直
    接參與向被害人施用詐術之行為，然提供金融帳戶，或在被
    害人匯入款項後，負責提領詐欺所得款項，使被害人在發覺
    受詐欺後毫無追回贓款之機會，亦使不法詐欺集團得以順利
    遂行詐欺取財犯行，所為實有不該，又未能賠償被害人之損
    害，惟念及被告並無經論罪科刑之前科紀錄，素行尚佳，且
    犯後坦承犯行，態度尚可，並考量其非本件詐欺取財犯行之
    主要角色，僅係受指示提領款項，參與情節較輕，所得利益
    非鉅，及其犯罪動機、目的等一切情狀，分別量處如主文所
    示之刑及諭知易科罰金之折算標準，並定應其執行刑及依98
    年12月30日修正公佈之刑法第41條第8 項規定諭知易科罰金
    之折算標準。
據上論斷，應依刑事訴訟法第299 條第1 項前段，刑法第339 條
第1 項、第28條、第30條第1 項前段、第2 項、第41條第1 項前
段、第8 項、第51條第5 款，刑法施行法第1 條之1 ，判決如主
文。
本案經檢察官丙○○到庭執行職務。
中    華    民    國    99    年     4    月    23    日
                  刑事第七庭  法  官  林依蓉
以上正本證明與原本無異。
如不服本判決應於收受本判決後10日內向本院提出上訴書狀，並
應敘述具體理由；如未敘述上訴理由者，應於上訴期間屆滿後20
日內向本院補提理由書( 均須按他造當事人之人數附繕本) 「切
勿逕送上級法院」。
中    華    民    國    99    年    4     月    23    日
                              書記官  許珈綺
附錄本判決論罪科刑法條：
刑法第339條第1項
意圖為自己或第三人不法之所有，以詐術使人將本人或第三人之
物交付者，處5 年以下有期徒刑、拘役或科或併科1,000 元以下
罰金。

司法院資訊處製作；財團法人民間司法改革基金會備份。
